臺灣高雄地方法院刑事判決　　　　　　　　　　　　　九十年度易字第四五二二號
　　公　訴　人　臺灣高雄地方法院檢察署檢察官
　　被　　　告　辛○○
　　　　　　　　乙○○
　　　　　　　　己○○
右列被告因贓物等案件，經檢察官提起公訴（九十年度偵字第一五三九七號），本院
判決如左：
    主  文
辛○○共同連續偽造公印文，累犯，處有期徒刑捌月。乙○○共同偽造公印文，處有
期徒刑肆月，如易科罰金，以參佰元折算壹日。如附表二所示之物、元福當鋪及久昌
當鋪當單上偽造之「蔣顯榮」、「王進輝」署名及指印各壹枚（共肆枚），均沒收。
己○○幫助連續偽造特許證，足以生損害於他人，累犯，處拘役伍拾玖日，如易科罰
金，以參佰元折算壹日。
    事  實
一、辛○○曾於民國八十二年間，因偽造有價證券案件，經臺灣臺北地方法院判處有
    期徒刑三年六月，臺灣高等法院駁回上訴確定，於八十三年間，因偽造文書案件
    ，經臺灣高等法院臺南分院判處有期徒刑三年確定，後經法院定應執行有期徒刑
    六年四月，於九十年二月二十六日縮刑假釋期滿執行完畢，己○○曾於八十七年
    間，因竊盜、過失致死案件，經臺灣嘉義地方法院各判處有期徒刑十月、五月，
    臺灣台南高分院駁回上訴確定，後定應執行有期徒刑一年二月，於八十九年一月
    十八日執行完畢，二人均素行不佳。
二、辛○○明知綽號「鐵管」之不詳年籍姓名成年男子所出售之賓士廠牌Ｅ二二０型
    自小客車均為他人失竊之物，仍自九十年六月中旬某日起，連續在中山高速公路
    水上交流道附近，以新台幣（下同）五萬元之價格，向綽號「鐵管」之男子購買
    車號ＶＩ—八二七二號（係戊○○於九十年一月三日在高雄市○○區○○街三五
    五號前失竊）、ＴＧ—五八九七號（係甲○○於九十年七月三日在台南市○○路
    中山國中旁失竊）、ＳＴ—八九八七號（係丙○○於九十年八月五日在台南市○○路一一七號前失竊）、八Ｊ—三八四０號（係丁○○於九十年八月十一日在台
    南縣永康市○○街三０七巷口失竊）賓士廠牌Ｅ二二０型自小客車共四輛。辛○○乃與庚○○（通緝中）基於概括之犯意聯絡，自九十年六月中旬向綽號「鐵管
    」者購買第一輛贓車後起，由辛○○先在台南縣永康市○○街四十二巷十三號，
    以沖床高壓之方式，連續印製如附表編號二所示牌號之車牌各二面後，再將上開
    車牌持至有幫助偽造車牌犯意之被告己○○位在嘉義縣水上鄉柳林村柳子林一四
    三六號住處噴漆，而偽造特許證車牌共計二十六面，且其二人分別於九十年七月
    及八月間，與石博元（由檢察官另行偵辦）、綽號「阿財」之不詳年籍姓名成年
    男子及乙○○，基於偽造公印文、偽造與品行、能力相類證書之犯意聯絡，以成
    功典當上開贓車每輛可得五萬元之代價，央請石博元、「阿財」及乙○○提供相
    片，而由辛○○持至其位在嘉義縣水上鄉○○路一九三號住處，陸續以其所有之
    電腦、印表機等如附表一編號所示之設備，偽造貼有石博元、「阿財」、乙○○
    相片之蔣顯榮、王進輝、葉子敬身分證各一枚，並在上開偽造之身分證上偽造「
    內政部印」之公印文及「台南縣政府」公印文鋼印，辛○○另以上開設備自行偽
    造車主為蔣顯榮、王進輝、葉子敬之行車執照共三份，足以生損害於戶政機關對
    於國民身分資料管理之正確性、監理機關對於車籍資料管理之正確性及蔣顯榮、
    王進輝、葉子敬、內政部、台南縣政府。辛○○於偽造完成上開國民身分證、行
    車執照及ＪＲ—九八０五號汽車行車執照後，即於附表一所示時間將偽造之國民
    身分證、行車執照及已懸掛偽造車牌之上開贓車分別交予石博元、「阿財」及乙○○，委由其三人冒用蔣顯榮、王進輝、葉子敬之名義至當鋪典當車輛（時間、
    當鋪、典當車輛及所懸掛之偽造車牌、典當人及所持之偽造身分證、當得款項均
    詳如附表一所載），其中石博元、「阿財」於向不知情之當鋪人員行使偽造之蔣
    顯榮、王進輝身分證件後，均分別在當單上偽造「蔣顯榮」、「王進輝」之署名
    及指印，足以生損害於「蔣顯榮」、「王進輝」，而如願各當得四十萬元，嗣於
    九十年八月十四日十五時許，乙○○駕持偽造之葉子敬身分證典當贓車時，則為
    當鋪人員發覺報警查獲，在外等候之辛○○、庚○○見狀隨即逃離現場，後經警
    於同日十七時二十分許在嘉義縣水上鄉○○街十八號前查獲，並扣得如附表二所
    示之偽造車牌、偽造身分證、行車執照及辛○○所有用以偽造車牌、身分證件之
    工具。
三、案經高雄市政府警察局報告台灣高雄地方法院檢察署檢察官偵查起訴。
    理  由
一、訊據被告辛○○對於在右揭時地向綽號「鐵管」購買贓車四輛、偽造車牌共二十
    六面，並以典當車輛每輛可得五萬元之代價，央請石博元、「阿財」及被告乙○○提供相片，而在嘉義縣水上鄉○○路一九三號以電腦設備偽造身分證及行車執
    照，且在身分證上偽造「內政部印」及「台南縣政府」之公印文，後交由石博元
    、「阿財」、被告乙○○持至當鋪典當車輛之事實均坦認在卷，被告乙○○則對
    於九十年八月間，意圖賺取五萬元之代價，而將個人相片交付予被告辛○○偽造
    身分證，後則持該偽造之身分證及掛有偽造車牌之贓車前往當鋪典當之事實均坦
    承不諱，且經被害人戊○○、甲○○、丙○○、丁○○於警訊中陳明前揭車輛乃
    係於前揭時地失竊等語明確，證人即當鋪老闆張質樸、鄭嚴素貞於警訊中陳明戊○○及甲○○失竊車輛乃係分別於九十年七月二十一日、二十四日，由自稱為「
    蔣顯榮」、「王進輝」之人持身分證件前往典當四十萬元在卷，共犯石博元於員
    警至嘉義監獄訊問時亦供稱：被告辛○○與薛邱娟於九十年七月十八日至台南縣
    永康市商請其提供相片二張，用以偽造身分證明以利典當贓車，同年七月二十一
    日即由其持偽造完成之身分證前往元福當鋪典當四十萬元等語明確，並有偽造之
    車牌、偽造之葉子敬身分證及行車執照、空白行車執照、電腦、護貝機、影印機
    等如附表二所示之物扣案，及元福當鋪、久昌當鋪當單影本、車輛竊盜資料個別
    查詢報表、車籍作業系統查詢認可資料表、贓物認領保管單、高雄市政府警察局
    受理報案單、臺南縣警察局車輛協尋電腦輸入單、相片等附卷可稽，又同案被告
    庚○○與被告辛○○乃男女朋友關係，至案發為止已交往三個月，該段期間有時
    與被告辛○○同住，生活費用有時由被告辛○○支出一節，為被告辛○○供述在
    卷，且其曾於九十年七月十八日與被告辛○○一同前往台南縣永康市央請石博元
    提供相片二張，用以偽造身分證明以利典當贓車，復於同年八月十四日與辛○○
    一同駕車尾隨被告乙○○至勝興當鋪典當車輛等情，分據共犯石博元、被告乙○○供述明確，參以如附表二所示之偽造空白行照、空白身分證、車牌、護貝膠膜
    等物係在其所駕駛之自小客車上查獲，有高雄市政府警察局刑事警察大隊扣押物
    品目錄表為憑，應足認被告庚○○對上開被告辛○○、乙○○所為犯行均有參與
    ，是被告辛○○辯稱庚○○不知情云云，不足採信。再按共同正犯間，非僅就其
    自己實施之行為負其責任，並在犯意聯絡之範圍內，對於他共同正犯所實施之行
    為，亦應共同負責，最高法院三十二年上字第一九０五號判例足資參照。經查：
    被告乙○○曾提供相片予被告辛○○，用以偽造「葉子敬」之身分證，並持該偽
    造之身分證至當鋪典當車輛之情，為被告辛○○、乙○○供述在卷，即不論被告
    辛○○以何方式偽造身分證均在其二人持偽造證件典當車輛之犯意內，則揆之前
    揭判例意旨，被告乙○○對於偽造「內政部」公印文及「台南縣政府」公印文鋼
    印一事，實難謂其無須與被告辛○○共同負擔刑責。
二、訊據被告己○○矢口否認有何幫助被告辛○○偽造車牌之犯行，辯稱：其僅提供
    住處予被告辛○○噴漆，不知被告辛○○乃係為不法行為云云。惟查：被告辛○○於案發前一個月起即向被告己○○商借住處，而將其在台南縣永康市○○街四
    十二巷十三號以沖床高壓之方式印製好之車牌帶至被告己○○住處噴漆，以完成
    偽造車牌之程序，且被告辛○○曾告知被告己○○其係在偽造車牌，噴漆時亦曾
    為被告己○○目睹等情，業據被告辛○○於警、偵訊及本院審理中供述明確，被
    告己○○於警訊中亦供稱：「他告訴我號牌是他自己做的」、「辛○○有問我要
    藏哪裡，我告訴他冰箱旁櫥櫃內隨便藏放即可」等語在卷，且扣案之號碼ＨＪ—
    六一二三、ＴＫ—五二九九、ＴＫ—五０九九號車牌係在被告己○○住處查獲，
    有高雄市政府警察局刑警大隊扣押物品目錄表可按，顯見被告己○○對於被告辛○○係在其住處為偽造車牌之噴漆一節實屬知情，則其於知情之情形下，猶提供
    場所予被告辛○○使用且允諾將偽造之車牌藏放在其住處，實有幫助偽造車牌之
    犯意，是其辯稱不知被告辛○○偽造車牌云云顯係事後卸責之詞而不足採信。綜
    上，本件事證明確，被告辛○○、乙○○、己○○三人之犯行均堪認定，應依法
    論科。
三、核被告辛○○向綽號「鐵管」者購買他人遭竊之車輛所為，係犯刑法第三百四十
    九條第二項故買贓物罪，又偽造「內政部印」公印文、「台南縣政府」公印文鋼
    印，據以偽造身分證件、行車執照及車牌，其後復持以行使，並推由石博元、「
    阿財」在當單上偽造「蔣顯榮」、「王進輝」署押之所為，則係犯刑法第二百十
    八條偽造公印文罪、第二百十六條、第二百十二條行使偽造特種文書罪、第二百
    十七條偽造署押罪；核被告乙○○所為，則係犯刑法第二百十八條第一項偽造公
    印文罪、第二百十六條、第二百十二條行使偽造特種文書罪；核被告己○○基於
    幫助偽造特許證車牌之犯意，提供住處予被告辛○○偽造車牌多次所為，係犯行
    法第二百十二條偽造特許證之幫助犯；被告辛○○、乙○○偽造特種文書後復持
    以行使，則偽造之低度行為為行使之高度行為所吸收，不另論罪。被告辛○○與
    同案被告庚○○就上開偽造公印文、行使偽造特種文書、偽造署押之犯行，與被
    告乙○○、石博元、綽號「阿財」者間，就附表一所示之犯行，有犯意聯絡及行
    為分擔，為共同正犯。又被告同時偽造「內政部印」之公印文及「台南縣政府」
    公印文鋼印，以一行為而犯數個同種法益之罪名，屬想像競合犯，應依刑法第五
    十五條規定從一重之罪處斷。再被告辛○○先後多次故買贓物、偽造公印文、行
    使變造特種文書、偽造署押之犯行，均時間緊接、方法相同，且各觸犯構成要件
    相同之罪名，顯係基於概括犯意為之，應各論以一罪，並依法加重其刑。再查被
    告辛○○曾於八十二年間，因偽造有價證券案件，經臺灣臺北地方法院判處有期
    徒刑三年六月，臺灣高等法院駁回上訴確定，於八十三年間，因偽造文書案件，
    經臺灣高等法院臺南分院判處有期徒刑三年確定，後經法院定應執行有期徒刑六
    年四月，於九十年二月二十六日縮刑假釋期滿執行完畢，被告己○○則曾於八十
    七年間，因竊盜、過失致死案件，經臺灣嘉義地方法院各判處有期徒刑十月、五
    月，臺灣台南高分院駁回上訴確定，後定應執行有期徒刑一年二月，於八十九年
    一月十八日執行完畢，其二人受有期徒刑之執行完畢，五年以內再犯有期徒刑以
    上之罪，均為累犯，應依法就被告辛○○部分遞加重其刑、就被告己○○部分加
    重其刑。另查被告己○○所為者乃偽造特許證罪構成要件以外之行為，係幫助犯
    ，依刑法第三十條第二項規定減輕其刑，並依法先加後減之。再被告辛○○、乙○○所犯上開各罪，均有方法目的之牽連關係，應從一重之偽造公印文罪處斷。
三、檢察官雖僅就被告辛○○故買贓物、行使偽造特種文書、偽造署押之犯行及被告
    乙○○行使偽造特種文書之犯行提起公訴，然牽連犯為裁判上一罪，檢察官就犯
    罪事實一部起訴，依刑事訴訟法第二百六十七條規定，其效力及於全部，本院自
    得就被告辛○○及乙○○偽造公印文之犯行併予審理。另公訴意旨雖認被告乙○○、己○○尚涉犯刑法第三百四十九條第二項故買贓物罪嫌，惟上開賓士廠牌自
    小客車乃被告辛○○自行向綽號「鐵管」者購買，且係於購買後始央請被告乙○○提供相片偽造證件用以典當車輛，及被告己○○僅提供住處予被告辛○○噴漆
    等情，則據被告辛○○供述在卷，本院亦查無其他積極證據足認被告乙○○、辛○○確有參與買受贓物之犯行，依法本應就此部為被告乙○○、己○○無罪之諭
    知，惟公訴意旨既認此部分與前揭已論罪科刑之部分均有牽連犯之裁判上一罪關
    係，本院爰就此部分不另為無罪之諭知，附此敘明。再公訴意旨漏未斟酌被告己○○僅係提供處所予被告辛○○噴漆，以完成偽造車牌之程序，即期所為係偽造
    特種文書罪構成要件以外之行為，而認被告己○○所為係犯行法第二百十六條、
    二百十二條罪，尚有未洽。
四、爰審酌被告被告辛○○、乙○○、己○○之犯罪動機、目的、手段、對失竊車輛
    車主所造成之損害非輕，及被告辛○○、乙○○為警查獲後均坦認犯行，已有悔
    意等一切情狀，酌情各量處如主文所示之刑，並就被告乙○○、己○○部分諭知
    易科罰金之折算標準。如附表二所示之物分別為被告辛○○等人供犯罪所用、供
    犯罪預備及因犯罪所得之物，且為被告辛○○所有，業據被告辛○○供述在卷，
    應依刑法第三十八條第一項第二款、第三款規定宣告沒收；元福當鋪當單上偽造
    之「蔣顯榮」署名及指印各一枚、久昌當鋪當單上偽造之「王進輝」署名及指印
    各一枚，既分別為共犯石博元、「阿財」所偽造，自應依刑法第二百十九條規定
    宣告沒收。至偽造「蔣顯榮」、「王進輝」、「葉子敬」身分證上所偽造之「內
    政部印」之公印文及「台南縣政府」公印文鋼印，因偽造之「蔣顯榮」、「王進
    輝」、「葉子敬」身分證均已諭知沒收，爰不予重複宣告沒收，附此敘明。
據上論斷，應依刑事訴訟法第二百九十九條第一項前段，刑法第二十八條、第五十六
條、第三十條第二項、第二百十八條第一項、第二百十六條、第二百十二條、第二百
十七條第一項、第三百四十九條第二項、第五十五條、第四十七條、第四十一條第一
項、第二百十九條、第三十八條第一項第二款、第三款，罰金罰鍰提高標準條例第一
條前段、第二條，判決如主文。
中      華      民      國    九十一    年      二      月    二十七    日
                                  臺灣高雄地方法院刑事第一庭
                                          法  官  黃  悅  璇
右正本證明與原本無異。
如不服本判決，應於判決送達後十日內，向本院提出上訴狀。
                                          書記官  沈      蘊
中    華    民    國      九十一      年      三      月      四      日
附表一：
┌──┬────┬──────┬──────┬────────┬────┐
│編號│時間    │地點        │典當人      │典當車輛（車號）│當得款項│
├──┼────┼──────┼──────┼────────┼────┤
│一  │90.07.21│高雄市苓雅區│石博元（冒用│ＶＩ—八二七二號│四十萬元│
│    │        │元福當鋪    │蔣顯榮名義）│（已懸掛ＳＴ—一│        │
│    │        │            │            │ 一八八號車牌） │        │
├──┼────┼──────┼──────┼────────┼────┤
│    │90.07.24│嘉義縣民雄鄉│「阿財」（冒│ＴＧ—五八九七號│四十萬元│
│二  │        │久昌當鋪    │用王進輝名義│（已懸掛ＵＧ—八│        │
│    │        │            │）          │一一八號車牌）  │        │
├──┼────┼──────┼──────┼────────┼────┤
│三  │90.08.14│高雄市新興區│乙○○（冒用│ＳＴ—八九八七號│未得手即│
│    │        │勝興當鋪    │葉子敬名義）│（已懸掛ＵＱ—一│遭警查獲│
│    │        │            │            │六九九號車牌）  │        │
└──┴────┴──────┴──────┴────────┴────┘
附表二：
┌───┬──────────────┬───────┐
│編號  │品名                        │數量          │
├───┼──────────────┼───────┤
│一    │車牌                        │共二十六面    │
│      │牌號：ＳＴ—一一八八        │              │
│      │      ＵＧ—八一一八        │              │
│      │      ＵＱ—一六九九        │              │
│      │      ＪＲ—九八０五        │      │
│      │      ＨＪ—六一二三        │              │
│      │      ＴＫ—五二九九        │              │
│      │      ＴＫ—五０九九        │              │
│      │      ＳＵ—五二三八        │              │
│      │      ＵＨ—一六０一        │              │
│      │      ＴＫ—五０八八        │              │
│      │      三Ｋ—八九八九        │              │
│      │      ＵＯ—三一一七        │              │
│      │      ＳＵ—二八四五        │              │
├───┼──────────────┼───────┤
│二    │偽造之蔣顯榮、王進輝、葉子敬│ 共六張       │
│      │身分證及行車執照            │              │
├───┼──────────────┼───────┤
│三    │偽造之空白行車執照          │ 五百三十張   │
├───┼──────────────┼───────┤
│四    │臺灣省台南縣政府鋼印模具    │ 一組         │
├───┼──────────────┼───────┤
│五    │護貝膠膜          │ 二包         │
├───┼──────────────┼───────┤
│六    │空白身分證                  │ 一一六二張   │
├───┼──────────────┼───────┤
│七    │偽造鋼印模具（英文字及數字）│ 二十四塊     │
├───┼──────────────┼───────┤
│八    │裕隆汽車公司之汽車出廠與貨物│ 十一張       │
│      │完稅證照空白表              │              │
├───┼──────────────┼───────┤
│九    │中華賓士汽車公司原廠出廠證明│ 十一張       │
│      │空白表                      │              │
├───┼──────────────┼───────┤
│一０  │偽造身分證背面防偽螢光粉工具│ 一批         │
├───┼──────────────┼───────┤
│一一  │偽造身分證及機關印信之原樣本│ 一片         │
│      │光碟片                      │              │
├───┼──────────────┼───────┤
│一二  │偽造完稅證明空白表          │ 二十七張     │
├───┼──────────────┼───────┤
│一三  │偽造身分證時列表機套印試用空│ 一批         │
│      │白身分證影印紙              │              │
├───┼──────────────┼───────┤
│一四  │偽造監理機關及出廠證明完稅證│ 一批         │
│      │明之原始資料                │              │
├───┼──────────────┼───────┤
│一五  │偽造證件用日戳              │ 十六個       │
├───┼──────────────┼───────┤
│一六  │偽造各式證照工具            │ 一批         │
├───┼──────────────┼───────┤
│一七  │委託成功徵信公司調閱之戶籍謄│ 一份         │
│      │本                          │              │
├───┼──────────────┼───────┤
│一八  │辛○○手抄汽車牌照號碼正本  │ 一份         │
├───┼──────────────┼───────┤
│一九  │楊長銓、吳怡萱、王四傑身分證│ 各一張       │
│      │正本                        │        │
├───┼──────────────┼───────┤
│二０  │人頭照片（含磁片）          │ 十四張       │
├───┼──────────────┼───────┤
│二一  │偽造身分證成品及半成品      │ 二枚         │
├───┼──────────────┼───────┤
│二二  │行照膠套                    │ 十四張       │
├───┼──────────────┼───────┤
│二三  │公路監理網站查詢車籍資料表  │ 二十一張     │
├───┼──────────────┼───────┤
│二四  │偽造之ＪＲ—九八０五號車輛  │ 一張         │
│      │行車執照                    │              │
├───┼──────────────┼───────┤
│二五  │電腦螢幕、電腦主機、電腦鍵盤│ 各一台       │
│      │、掃瞄機、列表機、護貝機、身│              │
│      │分證鋼印模機                │              │
├───┼──────────────┼───────┤
│二六  │電腦列印紙                  │ 一箱         │
└───┴──────────────┴───────┘
